【裁判字號】    90,交上易,276
【裁判日期】    900814
【裁判案由】    過失傷害
【裁判全文】
臺灣高等法院高雄分院刑事判決          九十年度交上易字第二七六號
    上訴人  台灣高雄地方法院檢察署檢察官
    被  告  甲○○
右上訴人因被告過失傷害案件，不服臺灣高雄地方法院八十九年度交易字第七九０號
中華民國九十年八月十四日第一審判決（起訴案號：臺灣高雄地方法院檢察署八十九
年度偵字第七七八０、八五０七號），提起上訴，本院判決如左：
      主      文
上訴駁回。
甲○○緩刑貳年。
      理      由
一、本案經本院審理結果，認第一審（即原審）判決諭知被告甲○○無罪認事用法均
    無不當，應予維持，並引用第一審判決書記載之證據及理由（如附件）。
二、檢察官循告訴人乙○○○之請求，上訴意旨以被告無照超速駕駛機車，過失撞及
    告訴人，使告訴人受有骨折等多處傷害，犯後置之不理，原審僅科處拘役四十日
    ，顯然過輕，而指摘原判決不當等語。然查被告甲○○雖無照駕駛，依法應予加
    重其刑，惟其係自首犯罪，應依法減輕其刑，且告訴人對車禍之發生亦與有過失
    ，原審審酌上情及告訴人受傷之程度，被告尚未與告訴人和解等情狀，科處被告
    拘役四十日，量刑並無不當；況本院審理由，被告已與告訴人成立和解，賠償告
    訴人損害新臺幣八萬元，有和解筆錄及賠償金款單附卷可稽，是檢察官之上訴
    非有理由，應予駁回。
三、被告前未曾受有期徒刑之宣告，現正服兵役中，因一時疏忽而觸刑章，且需賠償
    告訴人損害，以其如此年紀，所受之教訓非輕，信無再犯之虞，本院認所宣告之
    刑以暫不執行為適當，爰併予諭知緩刑貳年，以啟自新。
據上論斷，應依刑事訴訟法第三百六十八條、第三百七十三條，刑法第七十四條第一
款，判決如主文。
本案經檢察官董明正到庭執行職務。
中    華    民    國         九十       年     十二     月     十八     日
                              臺灣高等法院高雄分院刑事第四庭
                                  審判長法官  蕭權閔
                                        法官  李嘉興
                                        法官  陳吉雄
右正本證明與原本無異。
不得上訴。
                                      書記官  沈有進
中 華    民    國         九十       年     十二     月     二十     日
                                                                      Ｈ
附件
臺灣高雄地方法院刑事判決                        八十九年度交易字第七九○號
    公  訴  人  臺灣高雄地方法院檢察署檢察官
    被      告  甲○○  男二十歲（民國○○○年○月○○○日生）
                        住高雄縣鳳山市○○街四十九號
                        服役信箱：屏東萬金郵政九○九七三號
                        身分證統一編號：Ｚ000000000號
右列被告因過失傷害案件，經檢察官提起公訴（八十九年度偵字第七七八○號、第八
五○七號），本院判決如左：
    主  文
甲○○因過失傷害人，處拘役肆拾日，如易科罰金，以參佰元折算壹日。
    事  實
一、甲○○未考領任何駕駛執照，明知其無駕駛執照，不得駕車，竟於民國八十八年
    十月十九日下午六時三十分許，騎乘車牌號碼ＯＶＢ—六五○號重型機車沿高雄
    縣鳳山市○○路由東向西向方行駛，本應注意汽車（包括機車）行駛時，駕駛人
    應注意車前狀況，並隨時採取必要之安全措施，而依當時天候晴，夜間有照明，
    路面乾燥無缺陷、亦無障礙物，且視距良好等情狀，依其智識、能力亦無不能注
    意之情事，竟疏未注意車前之人、車動態，適前方有乙○○○騎乘腳踏車，沿林
    森路由東往西方向直行，亦疏未注意慢車應在劃設之慢車道上靠右行順序行駛，
    慢車不得侵入快車道行駛，竟貿然自所林森路之慢車道逕侵入快車道，欲穿越林
    森路直接駛至對向之家樂福超商，甲○○見狀後煞避不及，所騎乘重型機車車頭
    自後撞擊乙○○○所騎乘腳踏車之坐墊處，致乙○○○當場人車失控滑倒，受有
    左肱骨骨折、左臀、左大腿、右膝、背部挫傷、左小腿擦傷、左踝扭傷及左脅挫
    傷等傷害。甲○○於肇事後，經路人報警，待處理員警至事故現場時，即自承為
    肇事者，並接受裁判。
二、案經乙○○○訴由高雄縣警察局鳳山分局報請臺灣高雄地方法院檢察署檢察官偵
    查起訴。
    理  由
一、訊據被告甲○○固坦承於右揭時、地無照駕駛機車與告訴人乙○○○所騎乘之腳
    踏車發生擦撞，並致告訴人受有前述傷害等事實不諱，惟否認其就本件交通事故
    之發生有何過失，辯稱：伊當時係由東往西行駛，告訴人突然逆向自南轉向北，
    致伊未及注意云云。經查：
  (一)按汽車（含機車）行駛時，駕駛人應注意車前狀況，並隨時採取必要之安全措施
    ，為道路交通安全規則第九十四條第三項所明文。雖被告未考領任何駕駛執照，
    然此亦應為被告駕車所注意並確實遵守之。再依當時客觀情狀天候晴、夜間有照
    明、柏油路面乾燥無缺陷、無障礙物、視距良好等情，有肇事現場照片五幀在卷
    足證（參警卷第八頁至第十頁），是依被告之智識、能力並無不能注意之情事。
  (二)查肇事前被告車行方向係由林森路由東往西方向行駛，告訴人所騎乘之腳踏車，
    亦係沿林森路同向行駛在前，再肇事當時，告訴人所騎乘之腳踏車欲穿越由同向
    林森路之快車道逕至對向之家樂福超商，致於穿越快車道時遭被告所駕駛之機車
    車頭撞及告訴人所騎乘腳踏車之車墊等情，為被告於警訊中所陳明（參警卷第一
    頁至第二頁）。雖告訴人於警、偵訊及本院審理中均指訴伊當時係行駛於林森路
    慢車道上，係遭被告自後撞擊云云。然查，依卷附之道路交通事故調查報告表所
    載之事故現場圖所示，肇事後被告機車及告訴人腳踏車均停放於林森路由東向西
    方向之快車道，告訴人之腳踏車前、後輪距慢車道分有三公尺、二點六公尺，刮
    地痕有一點三公尺，而被告之機車前、後輪距慢車道，亦分有三點五公尺、二點
   五公尺，而家樂福超商則位於林森路由西向東方向，且參酌告訴人於警訊所陳述
    之車損狀況，該腳踏車之車墊遭撞擊（參警卷第四頁）。是此，足見告訴人騎乘
    腳踏車於林森路前開方向之慢車道時，逕自穿越同向之快車道欲至對向之家樂福
    由，於通過快車道時，致與被告所騎乘之機車發生擦撞。因如確依告訴人所言，
    其係自後遭被告駕車所撞擊，則被告機車、告訴人腳踏車應係停放於慢車道，且
    告訴人腳踏車損壞處應為後輪絕非車墊，是認告訴人前開指訴，顯非可採，先予
    敘明，進認公訴人所認定告訴人於肇事時之行車方向，尚有錯誤。惟查，被告於
    肇事前既駕車行駛在後，並以時速三十至四十公里車速緩慢行駛，業據被告於警
    訊自承明確（參警卷第一頁反面），而告訴人係騎乘腳踏車，且為一年老婦女（
    告訴人為二十二年十二月八日生，參本院八十九年十月十九日訊問筆錄所載之年
    籍資料），衡情其車速必定不快，故認告訴人於肇事前違規穿越林森路為實，然
    被告如於行進中確實注意車前狀況，採取必要之安全措施，當會注意告訴人已自
    慢車道逐步行駛進入快車道，理應及時避免本件交通事故之發生，是此，足認被
    告就本件交通事故之發生確有過失，甚為明確。雖告訴人就本件交通事故之發生
    亦有過失，如前已述，惟仍不能因此解免被告應負之過失刑責。
  (三)告訴人因本件交通事故受有左肱骨骨折、左臀、左大腿、右膝、背部挫傷、左小
    腿擦傷、左踝扭傷及左脅挫傷等傷害，已據告訴人提出診斷證明書一紙為證（參
    警卷第六頁）。是認被告之過失行為與告訴人之傷害結果間，具有相當因果關係
    ，本件事證明確，被告過失傷害犯行，堪以認定。
二、核被告所為，係犯刑法第二百八十四條第一項前段之過失傷害罪。又被告無照駕
    駛機車，因而致人於受傷，依法應負刑事責任，應依道路交通管理處罰條例第八
    十六條第一項之規定，加重其刑至二分之一。再被告於肇事後，留在事故現場，
    對於未發覺之犯罪，主動向處理事故之員警坦承其為肇事者等情事，亦據告訴人
    陳述明確（參本院九十年七月三十一日審判筆錄），其對未發覺之犯罪自首而接
    受裁判，應依刑法第六十二條前段之規定，減輕其刑，並依刑法第七十一條第一
    項規定先加後減。爰審酌被告疏未注意採取必要之安全措施，致撞及告訴人而肇
    事，雖迄今尚未與告訴人達成和解，惟告訴人就本件車禍之發生亦有過失及告訴
    人所受前開傷情等一切情狀，量處如主文所示之刑，併諭知易科罰金之折算標準
    。再按修正前刑法第四十一條易科罰金之又並諭知易科罰金之折算標準。再按修
    正前刑法第四十一條易科罰金之折算標準，業經總統於九十年一月十日公布為現
    行刑法第四十一條第一項，並於同年月十二日生效，依刑法第二條第一項前段從
    新從輕原則，應依修正後刑法第四十一條第一項前段之規定對於被告最為有利，
    併此敘明。
三、據上論斷，應依刑事訴訟法第二百九十九條第一項前段，道路交通管理處罰條例
    第八十六條第一項，刑法第二百八十四條第一項前段、第六十二條前段、第二條
    第一項前段、第四十一條第一項前段，罰金罰鍰提高標準條例第一條前段、第二
    條，判決如主文。
中      華      民      國    九十      年      八      月     十四     日
                                  臺灣高雄地方法院交通法庭
                                      法    官  張 維 君
右正本證明與原本無異。
如不服本判決，應於判決送達後十日內，向本院提出上訴狀。
                                      書 記 官  趙 美 玲
中    華    民    國      九十      年      八      月      十四      日
附錄本判決論罪之法條：
刑法二百八十四條第一項前段
  因過失傷害人者，處六月以下有期徒刑、拘役或五百元以下罰金。


司法院資訊處製作；財團法人民間司法改革基金會備份。
